【裁判字號】    95,訴,678
【裁判日期】    950512
【裁判案由】    強盜
【裁判全文】
臺灣板橋地方法院刑事判決               95年度訴字第678號
公  訴  人  臺灣板橋地方法院檢察署檢察官
被      告  甲○○
選任辯護人  呂康德律師
上列被告因強盜案件，經檢察官提起公訴（95年度偵字第2124號
），本院判決如下：
    主  文
甲○○竊盜，處有期徒刑捌月。
    事  實
一、甲○○前因加重竊盜案件，經臺灣臺中地方法院以83年度易
    字第6125號刑事判決判處有期徒刑十月，緩刑四年確定，嗣
    因緩刑期滿而緩刑之宣告未經撤銷，刑之宣告失其效力（不
    構成累犯）。詎其仍不知悔改，竟意圖為自己不法之所有，
    於民國95年1 月18日下午2 時30分許，乘乙○○位於臺北縣
    中和市○○路333 號6 樓住處房門未關好之際（該處為分租
    式雅房），入內竊取乙○○所有之硬幣共計新臺幣（下同）
    六十五元。嗣其得手後欲離去之際，乙○○適巧返家，甲○
    ○即先藏於房門之後，待乙○○打開房門尚不及反應之時，
    即從門後竄出以雙手掐向乙○○脖子並順勢推開乙○○而逃
    逸，乙○○見狀立即自後追捕同時報警查獲，並當場扣得所
    竊得之硬幣二十五元（另四十元業經甲○○於逃跑途中花用
    ）。
二、案經臺北縣政府警察局中和分局報請臺灣板橋地方法院檢察
    署檢察官偵查起訴。
    理  由
一、證據能力部分：
(一)證人即被害人乙○○於警詢中所為之指述，係被告以外之人
    於審判外之陳述，依刑事訴訟法第159 條第1 項規定，即不
    得作為證據。
(二)證人劉韋男於警詢中所為之證述，及被害人乙○○所簽具表
    示具領及指認贓物意思之贓物認領保管單，雖亦係被告以外
    之人於審判外之書面或言詞陳述，然經本院於審判期日提示
    被告後，被告及辯護人就證據能力方面並未聲明異議，且本
    院審酌渠等與被告素不相識，被害人乙○○僅為單純竊盜案
    件之被害人，證人劉韋男則僅為單純目擊警方及被害人乙○
    ○追捕被告之人，渠等於案發後記憶猶新之情況下所為言詞
    或書面陳述，可信性甚高，且被告對該贓物認領保管單上所
    列物品確實為其自被害人乙○○住處所竊得之物乙節復不爭
    執，故如引用證人劉韋男於警詢中所為之證述及上開贓物認
    領保管單作為證據應屬適當，依刑事訴訟法第159 條之5 規
    定，即有證據能力。
二、前揭事實業據被告甲○○於警詢、偵查及本院審理中均坦承
    不諱，核與證人劉韋男於警詢中、及證人乙○○於本院審理
    中所證述之情節相符，並有贓物認領保管單一紙、贓物照片
    一幀附卷可稽，足認被告上開不利於己之自白與事實相符。
    據此，本案事證明確，被告犯行堪以認定。
三、論罪科刑部分：
(一)核被告所為，係犯刑法第320 條第1 項之普通竊盜罪。
(二)公訴意旨以被告竊取物品得手後，適為被害人乙○○所撞見
    ，詎被告為脫免逮捕，竟以手勒住乙○○脖子，將乙○○向
    後推倒而趁機逃逸，因認被告所為係涉犯刑法第329 條之準
    強盜罪嫌。惟按刑法第329 條所定因脫免逮捕而當場施以強
    暴脅迫，以強盜論者，係指竊盜事發後，因發現之人欲加逮
    捕，行為人為脫免逮捕而當場施以強暴脅迫之謂；苟竊盜犯
    行尚未被發現，或雖經發現而對方並無逮捕舉動，行為人即
    施以強暴脅迫者，則不能論以準強盜罪，最高法院84年度台
    上字第5882號判決意旨可資參照（最高法院69年度台上字第
    2971號、71年度台上字第3467號判決意旨亦同此旨趣）。經
    查：
  本件被告堅決否認其於脫免逮捕時有對被害人乙○○施以強
    暴手段，辯稱：伊行竊後欲離開被害人乙○○上開住處時，
    乙○○正巧回家，伊情急之下以手推向乙○○肩膀處將其推
    開逃走，並不知道係推到乙○○脖子等語。辯護人則為被告
    辯稱：當時被害人乙○○以為被告係其女友之朋友，並無逮
    捕被告或取回贓物之意思，顯不符合準強盜罪之構成要件等
    語。
  證人即被害人乙○○於本院審理中業已證稱：「我開門的時
    候，看到他 (指被告甲○○）的時候，我嚇了一跳，他就勒
    住我的脖子一下，然後就逃走了。…他只是輕輕的勒住一下
    ，主要是把我推開。…他就是輕輕的掐住我的脖子，就是這
    樣子而已，…（辯護人問：當時你開門的時候，你有沒有要
    逮捕他的意思？）我當時是在想說他是不是我女朋友的朋友
    ，我還在想的時候，他就把我推開跑出去了。」等語（參見
    本院95年5 月2 日審判筆錄第3 至5 頁），顯見當時被害人
    乙○○係於開門時突然見到被告而嚇一跳，尚在思索被告是
    否為其女朋友之朋友時，被告即以手輕輕掐住乙○○脖子之
    方式順勢推開乙○○而逃逸，亦即被害人乙○○當時根本尚
    未有逮捕被告或取回贓物之意思或行為甚明，揆諸前揭說明
    及判決意旨，被告當時對被害人乙○○所施以之強暴行為，
    即與準強盜罪之構成要件不符。此外，復又查無其他積極證
    據足資證明被告有其他因脫免逮捕或防護贓物而當場對被害
    人乙○○施以強暴之行為，尚難認其有公訴人所指準強盜罪
    之犯行，起訴法條即有未洽，惟因起訴之基本社會事實即被
    告竊盜之事實仍屬同一，本院自應依法變更起訴法條，附此
    敘明。
(三)本院爰審酌被告前已有如事實欄所載因竊盜案件經法院判處
    徒刑並宣告緩刑之紀錄，有臺灣高等法院被告前案紀錄表乙
    份附卷可稽，素行非佳，其犯罪之動機在於貪圖不法利益，
    日間侵入他人住宅之犯罪手段對於被害人所造成之威脅甚大
    ，並以推開被害人之方式逃逸，雖不構成準強盜罪，但其所
    為尤不足取，惟其所竊得之財物僅有六十五元，被害人財物
    上之損失甚輕，及其犯罪後坦承主要犯行之態度等一切情狀
    ，量處如主文所示之刑，以資懲儆。
據上論斷，應依刑事訴訟法第299 條第1 項前段、第300 條，刑
法第320 條第1 項，罰金罰鍰提高標準條例第1 條前段，判決如
主文。
本案經檢察官涂永欽到庭執行職務。
中    華    民    國    95    年    5     月    12    日
                  刑事第十八庭審判長法  官
                                    法  官
                                    法  官
以上正本證明與原本無異。
如不服本判決應於送達後十日內向本院提出上訴狀。
                                    書記官  周雅玲
中    華    民    國    95    年    5     月    12    日
附錄本案論罪科刑法條全文：
中華民國刑法第320 條第1 項
意圖為自己或第三人不法之所有，而竊取他人之動產者，為竊盜
罪，處五年以下有期徒刑、拘役或五百元以下罰金。


司法院資訊處製作；財團法人民間司法改革基金會備份。
